福建連江地方法院刑事判決　　　　　　　　95年度訴字第19號
公　訴　人　福建連江地方法院檢察署檢察官
被　　　告　壬○○
選任辯護人　劉彥詮律師
　　　　　　周信宏律師
被　　　告　子○○
指定辯護人　周信宏律師
被　　　告　辛○○
被　　　告　己○○
被　　　告　丁○○
被　　　告　丑○○
被　　　告　戊○○
被　　　告　寅○○
上列被告因妨害投票案件，經檢察官提起公訴（95年度選偵字第
8號），本院判決如下：
    主      文
辛○○、己○○、丁○○、丑○○、戊○○意圖使特定候選人當
選，以虛偽遷徙戶籍取得投票權而為投票，各處有期徒刑肆月，
如易科罰金，均以銀元參佰元即新臺幣玖佰元折算壹日，均褫奪
公權參年。
壬○○、子○○、寅○○均無罪。
　　事      實
一、辛○○、己○○、丁○○、丑○○、戊○○等人（下稱辛○○等 5人）均明知其等未實際居住於附表所載之遷入地址，
    辛○○意圖使連江縣南竿鄉珠螺村第八屆村長選舉候選人陳
    美蘭能順利當選，己○○、丁○○、丑○○、戊○○等人意
    圖使連江縣南竿鄉介壽村第八屆村長選舉候選人曹容華能順
    利當選，竟各別基於使投票發生不正確結果之犯意，於附表
    所載之遷址日期，向南竿鄉戶政事務所虛報自附表之遷出地
    址遷入附表所載之遷入地址，以此「虛偽遷徙戶籍」之非法
    方法，致使連江縣南竿鄉戶政事務所及連江縣選舉委員會，
    於辦理 95年6月10日「連江縣第八屆南竿鄉鄉民代表暨第八
    屆南竿鄉村長選舉」（下稱二合一選舉）時，依據公職人員
    選舉罷免法第15條及第 4條之「有選舉權人在各該選舉區繼
    續居住四個月以上者，為公職人員選舉各該選舉區之選舉人
    」及「居住期間之起算，以申報戶籍遷入登記之申請日期為
    準」等規定，誤認辛○○等5人已於投票日（即95年6月10日
    ）前 1日於該戶籍所在地之選舉區南竿鄉珠螺村、介壽村繼
    續居住4個月以上，並於95年5月26日編入該次二合一選舉之
    選舉人名冊公告確定，使其取得選舉之投票權確定。詎辛○○等5人接獲投票通知單後，自知未實際居住於該戶籍地址4
    個月以上，係因虛報遷入戶籍而取得該選舉區選舉權，如前
    往投票將影響選舉結果之正確性，竟仍於 95年6月10日前往
    所屬之投開票所投票，以上開非法之方法，致使該次二合一
    選舉之投票總數及得票率發生不正確之結果。
二、案經連江縣警察局移送福建連江地方法院檢察署檢察官偵查
    起訴。
　　理  由
壹、證據能力部分
    按被告以外之人於審判外之言詞或書面陳述，除法律有規定
    者外，不得作為證據，刑事訴訟法第159條第1項固有明文；
    惟被告以外之人於審判外之陳述，雖不符同法第159條之1至
    之 4規定，而經當事人於審判程序同意作為證據，法院審酌
    該言詞陳述或書面陳述作成時之情況，認為適當者，亦得為
    證據；又當事人、代理人或辯護人於法院調查證據時，知有
    第159條第1項不得為證據之情形，而未於言詞辯論終結前聲
    明異議者，視為有前項之同意，同法第159條之5亦定有明文
    。本件認定事實所引用之卷內所有卷證資料，計有被告等人
    之戶籍謄本、 94年8月1日至95年6月12日進出馬祖紀錄表（
    即起訴書證據清單所載之「艙單資料」，以下簡稱艙單紀錄
    ）、戶口查察通報單、戶口卡片副頁、「連江縣第八屆鄉民
    代表暨村長選舉」選舉人名冊、寅○○軍人身分證、丑○○
    替代役男身分證等證據，然並無證據證明上揭證據係公務員
    違背法定程序所取得，且公訴人、被告等人及辯護人於本院
    審理終結前就卷內所有卷證資料之證據能力均表示無意見，
    爰依刑事訴訟法第159條之5第 2項之規定，本件認定事實所
    引用之本件卷內所有證據，均有證據能力，合先敘明。
貳、刑法第146條妨害投票罪之認定部分
    按刑法第146條第1項之規定，其立法目的在杜絕任何選舉舞
    弊，以達選舉之純正與公平，該條之規定係屬概括之規定，
    除使用詐術外，其他以一切非法之方法，達妨害選舉之公平
    與純正者，均有該條之適用，且由該條文之規定觀之，必須
    行為人主觀上具備妨害投票正確結果之故意，而以詐術或其
    他非法之方法，使投票發生不正確之結果或變造投票之結果
    行為，始足以構成本罪，而所謂「詐術」即使用欺罔手段，
    使人陷於錯誤而言，所謂「其他非法之方法」，即除詐術外
    ，其他一切非法律所允許之方法，均屬之；所謂「使投票發
    生不正確之結果」，乃指行為人使投票所得之結果，與真實
    之結果不相符合之意，亦即指因行為人之妨害投票行為而導
    致投票結果為不正確之「票數」而言，此與以該選舉區內有
    選舉權人數及投票人數為比例之投票率，或以投票人數及各
    候選人得票數為比例之得票率無關，亦不以使落選者當選或
    使當選者落選為必要。而依公職人員選舉罷免法第 15條第1
    項之規定，有選舉權人在各該選舉區繼續居住 4個月以上者
    ，為公職人員選舉各該選舉區之選舉人，今若為符合上開公
    職人員選舉罷免法之規定，為支持某特定候選人，而將戶籍
    及實際上居住所遷入該選舉區，固符合上開規定及主權在民
    原則，自不待言。然若實際上並未居住該選舉區，為支持某
    特定候選人，而虛報遷入戶籍者，則為所謂「投票部隊」，
    其有妨害選舉之純正及公正性，至為顯然，如不認為構成刑
    法第146條第1項之妨害投票罪，法律即流為具文，且昧於社
    會事實，是以若以此種虛報戶籍遷入之手段進而投票，達妨
    害投票之目的，自非法律所允許之方法，除應加以行政處罰
    外，另應該當於刑法第146條第1項所規定之「其他非法之方
    法」之要件，有最高法院 91年度台上字第376號、92年台上
    字第6125號及94年台上字第3657號判決意旨可資參照。又不
    能僅以居住或停留日數之多寡為決定是否觸犯刑法妨害投票
    結果正確罪之唯一標準，倘行為人與該選區具有親屬、工作
    、學業、兵役等社會活動、事物之密切關聯，且不能證明其
    非自主理性之投票，即應認其不具有妨害投票結果正確之主
    觀犯意，從而，刑法第 146條之妨害投票結果正確罪，固應
    參酌上開客觀標準，然行為人是否非基於理性自主之決定而
    具有妨害投票結果正確之構成要件故意，亦屬該罪成立與否
    之要件。又依 96年1月24日修正公布之刑法第146條第2項：
    「意圖使特定候選人當選，以虛偽遷徙戶籍取得投票權而為
    投票者，亦同。」之規定，已明確規範因為支持某特定候選
    人，以虛偽遷徙戶籍取得投票權而前往投票，亦構成刑法之
    妨害投票結果正確罪。申言之，如以虛偽遷徙戶籍取得投票
    權而為投票者，尚須具有使特定候選人當選之意圖，該當刑
    法之妨害投票結果正確罪，倘遷徙戶籍並非基於意圖使特定
    候選人當選，亦尚難該當該罪之構成要件。是以該當刑法第
    146條第2項之妨害投票結果正確罪，必須行為人具有使特定
    候選人當選之意圖，而將戶籍遷入該選舉區內，然於戶籍遷
    入後，並未實際居住於該戶籍，卻取得該選舉區之投票權，
    並於選舉投票日參與投票，致使該選舉區投票總數發生不正
    確之結果，始足當之。
參、有罪部分（辛○○、己○○、丁○○、丑○○、戊○○等人
    部分）
一、被告辛○○部分
    訊據被告辛○○矢口否認涉有妨害投票犯行，辯稱：伊確實
    有在戶籍地居住 4個月以上，員警查察戶口時沒有遇到我，
    並不代表我沒有住在那裡云云。惟查：
（一）被告辛○○於 95年2月10日將戶籍由連江縣介壽村遷入連
      江縣珠螺村後，因該戶籍遷入登記而取得連江縣南竿鄉珠
      螺村選舉區之投票權，且於投票日前往投票等情，業經被
      告於本院審理中坦承不諱，復有被告辛○○戶籍謄本（95
      年度選偵字第 8號卷第89頁）、選舉人名冊（前揭偵卷第
      99頁）在卷可稽，堪信為真實。
（二）又被告辛○○於戶籍遷入後，每個星期住在珠螺村戶籍地
      1至2天，有時候會住在經營的店面介壽村41號之事實，為
      被告辛○○所自承，並參以證人即負責珠螺村查察戶口之
      員警鍾秋土於本院審理時結證稱：伊前往珠螺村38號查察
      戶口時確實沒有遇過被告，甚至平常在該地址亦未曾見過
      被告，伊並將查察之結果製作報告書及記載於戶卡片副頁
      等語（本院卷第139至140頁），參以卷附之戶卡片副頁（
      前揭偵卷第67頁）所載，員警曾於95年4月5日、同年5月2
      日、同年 5月15日前往查訪均未訪查到被告辛○○等情，
      足見查察戶口之員警係不定時地前往查訪，卻都未曾遇見
      被告辛○○等情，堪認被告並未實際居住於戶籍地達 4個
      月以上，其上開辯解並不足採。
（三）且被告辛○○遷入戶籍之時間點為選舉投票日（ 95年6月
      10日）之前4個月，適與公職人員選舉罷免法第15條及第4
      條必須繼續居住 4個月以上始取得選舉權之規定，若合符
      節，且被告辛○○亦自承本次戶籍之遷徙係由其舅媽陳美
      蘭辦理，而陳美蘭即為該次二合一選舉珠螺村村長之候選
      人，且其戶籍亦設於該戶內，有連江縣選舉委員會公告之
      95年村長選舉候選人抽籤號次一覽表及該戶全戶戶籍資料
      在卷可查（本院卷第179頁、第184頁），足見被告辛○○
      與陳美蘭具有相當密切之關連，綜合以上事證相互勾稽，
      已足認被告辛○○係為使陳美蘭能順利當選，於選舉前以
      虛偽遷徙戶籍之非法方法取得投票權。
（四）綜上所述，被告辛○○未實際居住於戶籍地，且係意圖使
      特定候選人能夠當選，而虛偽為上開戶籍之遷入，並得預
      見虛偽遷入戶籍對選舉結果之影響，卻仍執意為之，甚至
      前往投票，並使該選舉區之整體投票發生不正確之結果，
      此部分事證明確，其犯行堪以認定，自應依法論科。
二、被告己○○部分
    訊據被告己○○矢口否認涉有妨害投票犯行，辯稱：伊確實
    有在戶籍地居住，因白天在工作，所以員警查察戶口時沒有
    遇到我，且員警將伊的資料登載錯誤，可見員警查核並不確
    實云云。惟查：
（一）被告己○○於94年12月13日將戶籍由連江縣復興村遷入連
      江縣介壽村後，因該戶籍遷入登記而取得連江縣南竿鄉介
      壽村選舉區之投票權，且於投票日前往投票等情，業經被
      告己○○於本院審理中坦承不諱，並有被告己○○之戶籍
      謄本（前揭偵卷第90頁）、選舉人名冊（前揭偵卷第 100
      頁）各1份在卷可證，堪信為真實。
（二）又證人即負責介壽村查察戶口之員警癸○○於本院審理時
      結證稱：伊確實有2至3次前往介壽村102之1號查察戶口，
      確實都沒有遇過被告己○○、丁○○、丑○○、戊○○、
      寅○○等人，伊通常都是白天查察，有時候下午4點到6點
      交通值勤勤務結束後，也會到該戶查看，伊並將查察之結
      果製作報告書及記載於戶卡片副頁等語（本院卷第 133至
      136 頁），證人即負責介壽村警巡區之庚○○於本院審理
      時結證稱：癸○○休假時曾帶伊至介壽村102之1號村長家
      ，當時僅有遇到村長及小孩子而已，沒有遇到其他人等語
      （本院卷第137至138頁），再參以卷附之戶口卡片副頁（
      前揭偵卷第69頁），員警曾於95年2月13日、同年4月17日
      、同年7月4日前往查訪均未訪查到被告己○○等情，足見
      查察戶口之員警係不定時地前往查訪，且曾於晚間 6時以
      後前往前開戶籍地址查訪，卻都未曾遇見被告己○○，堪
      認被告己○○並未實際居住於戶籍地 4個月以上，被告辯
      解有在戶籍地居住云云，並不足採。
（三）再查曹容華為被告己○○之姊，戶籍並設於該戶內，為被
      告己○○所自承並有該戶全戶戶籍資料在卷可按（本院卷
      第 190頁）；又曹容華為該次二合一選舉之介壽村村長候
      選人，亦有連江縣選舉委員會公告之95年村長選舉候選人
      抽籤號次一覽表（本院卷第 179頁）在卷可查；另被告己○○遷入戶籍之時間點係在該次選舉投票日（ 95年6月10
      日）前之5個多月，與公職人員選舉罷免法第15條及第4條
      必須繼續居住 4個月以上始取得選舉權之規定，相當接近
      ，綜上事證參互以觀，足認被告己○○係為使曹容華能順
      利當選，才於選舉前以虛偽遷徙戶籍之非法方法取得投票
      權。
（四）綜上所述，被告己○○未實際居住於戶籍地，且係意圖使
      特定候選人能夠當選，而虛偽為上開戶籍之遷入，並得預
      見遷入戶籍對選舉結果之影響，卻仍執意為之，甚至前往
      投票，並使該選舉區之整體投票發生不正確之結果，此部
      分事證明確，其犯行堪以認定，自應依法論科。
四、被告丁○○部分
    訊據被告丁○○矢口否認涉有妨害投票犯行，辯稱：伊在臺
    灣、馬祖兩地來來回回，在馬祖時就住在戶籍地，遷戶籍是
    因為兒子馬祖高中的老師請我兒子改變環境，所以伊才將戶
    籍遷入介壽村云云。惟查：
（一）被告丁○○於94年12月27日將戶籍由連江縣復興村遷入連
      江縣介壽村後，因該戶籍遷入登記而取得連江縣南竿鄉介
      壽村選舉區之投票權，且於投票日前往投票等情，經被告
      丁○○於本院審理中坦承不諱，並有被告丁○○之戶籍謄
      本（前揭偵卷第91頁）、選舉人名冊（前揭偵卷第 101頁
      ）各1份在卷可證，堪信為真實。
（二）又證人即負責介壽村查察戶口之員警癸○○於本院審理時
      結證稱：伊確實有2至3次前往介壽村102之1號查察戶口，
      確實都沒有遇過被告己○○、丁○○、丑○○、戊○○、
      寅○○等人，伊通常都是白天查察，有時候下午4點到6點
      交通值勤勤務結束後，也會到該戶查看，伊並將查察之結
      果製作報告書及記載於戶卡片副頁等語（本院卷第 133至
      136 頁），證人即負責介壽村警巡區之庚○○於本院審理
      時結證稱：癸○○休假時曾帶伊至介壽村102之1號村長家
      ，當時僅有遇到村長及小孩子而已，沒有遇到其他人等語
      （本院卷第137至138頁），再參以卷附之戶口卡片副頁（
      前揭偵卷第70至71頁），員警曾於95年2月13日、同年4月
      17日、同年7月4日前往查訪均未訪查到被告丁○○等情，
      及被告丁○○94年8月1日起至95年6月12 日止進出馬祖之
      艙單紀錄：(1)於 94年10月4日自松山至南竿，於同年月14
      日自南竿至松山(2)於94年10月30日自松山至南竿，於同年
      11月12日自南竿至松山(3)於 94年12月2日自松山至南竿，
      於同年月4日自南竿至松山(4)於 94年12月25日自松山至南
      竿，於同年月29日自南竿至松山(5)於95年6月4日自基隆至
      南竿，於同年月12日自南竿至基隆，有艙單紀錄 1紙（前
      揭偵卷第 163頁）在卷可憑，被告這段期間，僅進出馬祖
      地區 5次，停留41天，足見被告丁○○並未實際居住於戶
      籍地4個月以上。
（四）又被告丁○○雖辯稱係因兒子馬祖高中的老師請我兒子改
      變環境，所以伊才將戶籍遷入介壽村云云，然查馬祖地區
      僅馬祖高中一所高中而已，此為馬祖地區公眾所週知，將
      戶籍設於介壽村與復興村對於小孩之就學並無不同，何來
      改變環境之說，是以被告丁○○前揭抗辯並無可採。
（五）再查曹容華為被告丁○○之妹，戶籍並設於該戶內，為被
      告丁○○所自承並有該戶全戶戶籍資料在卷可按（本院卷
      第 190頁）；又曹容華為該次二合一選舉之介壽村村長候
      選人，亦有連江縣選舉委員會公告之95年村長選舉候選人
      抽籤號次一覽表（本院卷第 179頁）在卷可查；另被告丁○○遷入戶籍之時間點係在該次選舉投票日（ 95年6月10
      日）前之5個多月，與公職人員選舉罷免法第15條及第4條
      必須繼續居住 4個月以上始取得選舉權之規定，相當接近
      ，綜上事證參互以觀，足認被告丁○○係為使曹容華能順
      利當選，才於選舉前以虛偽遷徙戶籍之非法方法取得投票
      權。
（六）綜上所述，被告丁○○未實際居住於戶籍地，且係意圖使
      特定候選人能夠當選，而虛偽為上開戶籍之遷入，並得預
      見遷入戶籍對選舉結果之影響，卻仍執意為之，甚至前往
      投票，並使該選舉區之整體投票發生不正確之結果，此部
      分事證明確，其犯行堪以認定，自應依法論科。
五、被告丑○○部分
    訊據被告丑○○矢口否認涉有妨害投票犯行，辯稱：伊係為
    了服替代役才會遷戶籍，因在馬祖消防局服替代役之關係，
    所以放假時才會住在戶籍地云云。惟查：
（一）被告丑○○於94年12月27日將戶籍由連江縣復興村遷入連
      江縣介壽村後，因該戶籍遷入登記而取得連江縣南竿鄉介
      壽村選舉區之投票權，且於投票日前往投票等情，業經被
      告於本院審理中坦承不諱，並有被告丑○○之戶籍謄本（
      前揭偵卷第92頁）、選舉人名冊（前揭偵卷第 102頁）各
      1份在卷可證，堪信為真實。
（二）按「戶籍登記，指下列登記：…二、遷徙登記：(一)遷入
      登記。(二)遷出登記。(三)住址變更登記。」、「戶籍登
      記事項有變更時，應為變更之登記。」、「遷出戶籍管轄
      區域三個月以上，應為遷出之登記。但因兵役、國內就學
      、監所收容及隨本國籍遠洋漁船出海作業，得不為遷出之
      登記。」，戶籍法第4條第1項第2款、第23條、第20條第1
      項分別定有明文。因此，若民眾未實際居住於戶籍地址，
      即與戶籍登記之事項不符，本應依戶籍法為變更之登記，
      始為適法，惟若因兵役、國內就學、監所收容及隨本國籍
      遠洋漁船出海作業之事由，而客觀上未能實際居住在戶籍
      地址，則例外允許不需為遷出登記，是以於具備例外之情
      形下，戶籍法係認為行為人有不需居住於戶籍地址之正當
      理由。從而，行為人於辦理戶籍遷入登記時，若本即有將
      實際居所隨之遷移入該戶籍之意思，惟於戶籍遷入後，因
      兵役、國內就學、監所收容及隨本國籍遠洋漁船出海作業
      等事由，致無法實際居住於該戶籍地址時，依具體事證，
      可認行為人於各該事由消滅後，即返回該戶籍地址居住者
      ，即應認為行為人於各該事由存續期間未於戶籍地址居住
      具有正當理由。又按替代役役男訓練服勤管理辦法第11條
      規定：「替代役役男得由需用機關視業務需要採集中或個
      別住宿，其宿所應保持內務整潔，按規定起居作息。但因
      家庭因素服替代役者得採返家住宿。」，是以服替代役之
      役男原則上仍須由需用機關視業務需要採集中住宿、個別
      住宿，是其無法居住於戶籍地具有正當之理由。
（三）由證人即負責介壽村查察戶口之員警癸○○於本院審理時
      結證稱：伊確實有2至3次前往介壽村102之1號查察戶口，
      確實都沒有遇過被告己○○、丁○○、丑○○、戊○○、
      寅○○等人，伊通常都是白天查察，有時候下午4點到6點
      交通值勤勤務結束後，也會到該戶查看，伊並將查察之結
      果製作報告書及記載於戶卡片副頁等語（本院卷第133 至
      136 頁），證人即負責介壽村警巡區之庚○○於本院審理
      時結證稱：癸○○休假時曾帶伊至介壽村102之1號村長家
      ，當時僅有遇到村長及小孩子而已，沒有遇到其他人等語
      （本院卷第137至138頁），及卷附之職務報告書、戶口卡
      片副頁（前揭偵卷第76至77頁），員警曾於 95年2月13日
      、同年4月17日、同年 7月4日前往查訪均未訪查到被告丑
      ○○等情，堪認被告丑○○並未實際居住於戶籍地 4個月
      以上，惟被告丑○○當時確為替代役役男，並在馬祖消防
      局服役，有中華民國替代役役男身分證在卷可憑（本院卷
      第65頁），且其自承休假時就會住在戶籍地等情，堪認被
      告丑○○於辦理戶籍遷入登記時，即有將實際居所隨之遷
      移入該戶籍之意思，僅因服役之關係而無法實際居住，依
      前揭戶籍法之規定既允許被告丑○○得不為遷出之登記，
      即應認被告丑○○於服役期間無法居住於戶籍地具有正當
      之理由。
（四）又被告丑○○雖辯稱係為在馬祖服替代役才會遷戶籍云云
      ，然查丑○○本次戶籍之遷徙係由連江縣南竿鄉復興村遷
      入連江縣南竿鄉介壽村，該戶籍之遷徙對於申請服替代役
      並無差別，是以被告丑○○辯稱係為服替代役才會遷戶籍
      云云，顯不足採。
（五）再查曹容華為被告丑○○之阿姨，戶籍並設於該戶內，為
      被告丑○○所自承並有該戶全戶戶籍資料在卷可按（本院
      卷第 190頁）；且曹容華為該次二合一選舉之介壽村村長
      候選人，亦有連江縣選舉委員會公告之95年村長選舉候選
      人抽籤號次一覽表（本院卷第 179頁）在卷可查；另被告
      丑○○遷入戶籍之時間點係在該次選舉投票日（ 95年6月
      10日）前之5個多月，與公職人員選舉罷免法第15條及第4
      條必須繼續居住 4個月以上始取得選舉權之規定，相當接
      近，綜上事證參互以觀，足認被告丑○○係為使曹容華能
      順利當選，才於選舉前以虛偽遷徙戶籍之非法方法取得投
      票權。
（六）綜上所述，被告丑○○未實際居住於戶籍地，雖有正當之
      理由，惟其仍係基於使特定候選人能夠當選之意圖，而虛
      偽為上開戶籍之遷入，並得預見遷入戶籍對選舉結果之影
      響，卻仍執意為之，甚至前往投票，使該選舉區之整體投
      票發生不正確之結果，其犯行堪以認定，自應依法論科。
六、被告戊○○部分
    訊據被告戊○○否認涉有妨害投票犯行，辯稱：伊係因復興
    村68號之房子太小不夠住，才會將戶籍遷到介壽村102之1號
    居住，伊確實有在戶籍地居住，因白天在文物館工作，有時
    還會住在復興村68號，所以員警查察戶口時沒有遇到云云。
    惟查：
（一）被告戊○○於95年1月3日將戶籍由連江縣復興村遷入連江
      縣介壽村後，因該戶籍遷入登記而取得連江縣南竿鄉介壽
      村選舉區之投票權，且於投票日前往投票等情，業經被告
      戊○○於本院審理中坦承不諱，並有被告戊○○之戶籍謄
      本（前揭偵卷第93頁）、選舉人名冊（前揭偵卷第 103頁
      ）各1份在卷可證，堪信為真實。
（二）又證人即負責介壽村查察戶口之員警癸○○於本院審理時
      結證稱：伊確實有2至3次前往介壽村102之1號查察戶口，
      確實都沒有遇過被告己○○、丁○○、丑○○、戊○○、
      寅○○等人，伊通常都是白天查察，有時候下午4點到6點
      交通值勤勤務結束後，也會到該戶查看，伊並將查察之結
      果製作報告書及記載於戶卡片副頁等語（本院卷第 133至
      136 頁），證人即負責介壽村警巡區之庚○○於本院審理
      時結證稱：癸○○休假時曾帶伊至介壽村102之1號村長家
      ，當時僅有遇到村長及小孩子而已，沒有遇到其他人等語
      （本院卷第137至138頁），再參以卷附之戶口卡片副頁（
      前揭偵卷第75頁），員警曾於95年2月13日、同年4月17日
      、同年7月4日前往查訪均未訪查到被告戊○○等情，足見
      查察戶口之員警係不定時地前往查訪，且曾於晚間 6時後
      前往前開戶籍地址查訪，卻都未曾遇見被告戊○○，堪認
      被告戊○○並未實際居住於戶籍地 4個月以上。
（三）被告戊○○雖辯稱係因復興村68號之房子太小不夠住，才
      會將戶籍遷到介壽村102之1號居住，有時仍會住在復興村
      68號云云，惟倘若確因復興村之房子太小而遷戶籍，然因
      介壽村與復興村之距離並非遙遠，依一般常情，自無可能
      再回復興村68號之房子居住，是以被告戊○○所辯前後矛
      盾，並不足採。
（四）再查曹容華為被告戊○○之堂姊，戶籍並設於該戶內，為
      被告戊○○所自承並有該戶全戶戶籍資料在卷可按（本院
      卷第 190頁）；又曹容華為該次二合一選舉之介壽村村長
      候選人，亦有連江縣選舉委員會公告之95年村長選舉候選
      人抽籤號次一覽表（本院卷第 179頁）在卷可查；另被告
      戊○○遷入戶籍之時間點係在該次選舉投票日（ 95年6月
      10 日）前之5個多月，與公職人員選舉罷免法第15條及第
      4條必須繼續居住4個月以上始取得選舉權之規定，相當接
      近，綜上事證參互以觀，足認被告戊○○係為使曹容華能
      順利當選，才於選舉前以虛偽遷徙戶籍之非法方法取得投
      票權。
（五）綜上所述，被告戊○○並未實際居住於戶籍地，且係基於
      使特定候選人能夠當選之意圖，而虛偽為上開戶籍之遷入
      ，並得預見遷入戶籍對選舉結果之影響，卻仍執意為之，
      甚至前往投票，使該選舉區之整體投票發生不正確之結果
      ，此部分事證明確，其犯行堪以認定，自應依法論科。
七、新舊法比較部分
    按被告行為後，法律有變更者，適用行為時之法律。但行為
    後之法律有利於行為人者，適用最有利於行為人之法律，刑
    法第2條第1項定有明文。且適用最有利於行為人之法律，既
    曰法律，自較刑之範圍為廣，除法律有特別規定（如修正後
    刑法第2條第2項非拘束人身自由之保安處分適用裁判時法、
    修正後刑法施行法第9條之3規定等情形），應依其規定，或
    事關執行之緩刑宣告，或犯罪在刑法修正施行前，自首在刑
    法修正施行後之自首情況，或程序事項等規定（如刑法第40
    條沒收宣告之程序規定），均應適用裁判時之修正後刑法規
    定外，其它仍應依刑法第2條第1項之規定為法律變更之比較
    適用；又關於易科罰金之折算標準、易服勞役之折算標準及
    期限、罰金與死刑是否併予執行、多數有期徒刑定應執行刑
    時之最高刑期限制等修正，事涉行為人易刑折算標準金額之
    多寡與期限之長短及定執行刑時能否就罰金刑併予執行或有
    期徒刑定應執行刑時最高度之限制，亦均屬修正後刑法第 2
    條第 1項所應比較適用法律之範圍；另拘束人身自由之保安
    處分，並非屬修正後刑法第2條第2項規定應適用裁判時法之
    範圍，除有特別規定者外，仍屬應依修正後刑法第2條第1項
    比較適用之法律；從刑附屬於主刑，除法律有特別規定者外
    ，應依主刑所適用之法律。再者，比較適用法律時，應就罪
    刑有關之共犯、未遂犯、連續犯、牽連犯、結合犯，以及累
    犯加重、自首減輕暨其他法定加減原因（如身分加減）與加
    減例等一切情形，綜其全部之結果而為比較後，整體適用，
    不能割裂而分別適用有利益之條文，有最高法院 95年5月23
    日刑事庭第8次會議決議及最高法院24年上字第4634號、 24
    年上字第5292號、27年上字第2615號、 29年上字第964號判
    例可資參照。又涉裁量權行使者，如易科罰金、易服勞役、
    緩刑、保安處分之宣告等，須於裁量行使時，方有比較適用
    之問題，必待決定為易科罰金、易服勞役、緩刑或保安處分
    之宣告時，始就各該易科罰金等部分個別為新舊法之比較，
    以決定其適用標準，尚無列入整體比較適用之必要。是以就
    易科罰金、易服勞役、緩刑或保安處分等事項，仍應允許為
    割裂之適用。茲就本案有關之新舊法比較部分，臚列如下：
（一）查本件被告行為後，刑法關於關於易科罰金及褫奪公權等
      規定業於94年2月2日修正公布，並自95年7月1日起生效施
      行，而刑法第146條之規定亦於96年1月12日修正公布，增
      定第 2項之犯罪構成要件，前揭修正均屬法律之變更，故
      而仍應比較修法前後之法律，以為適用。
（二）查被告行為時之刑法第 146條之妨害投票結果正確罪，原
      規定：「以詐術或其他非法方法，使投票發生不正確之結
      果或變造投票之結果者，處五年以下有期徒刑。前項之未
      遂犯罰之。」。嗣於96年1月24日修正公布增定第2項之規
      定：「意圖使特定候選人當選，以虛偽遷徙戶籍取得投票
      權而為投票者，亦同。」，並將原未遂犯之規定移至第 3
      項。申言之，意圖使特定候選人當選，以虛偽遷徙戶籍取
      得投票權而為投票者，已有明文規範該當刑法之妨害投票
      結果正確罪。而修正後之規定既已增定「意圖使特定候選
      人當選」之犯罪構成要件，係以意圖使特定候選人當選虛
      偽遷徙戶籍投票者為處罰之對象，顯較修正前刑法第 146
      條第 1項之規定更為嚴謹、明確，倘遷徙戶籍並非基於意
      圖使特定候選人當選，尚難該當該罪之構成要件，是以修
      正後之法律較有利於被告，自應適用修正後之刑法第 146
      條第2項之規定予以論罪科刑。
（三）就易科罰金之折算標準部分，由修正前刑法第 41條第1項
      前段規定「得以銀元1元以上3元以下折算 1日」，並依修
      正前罰金罰鍰提高標準條例第 2條規定提高1百倍為銀元1
      百元以上3百元以下（即新臺幣 3百元以上9百元以下）折
      算1日，修正為得以新臺幣1千元、2千元或3千元折算 1日
      ，並將罰金罰鍰提高標準條例第 2條刪除，經比較行為時
      法與裁判時法，以行為時法較有利於被告，自應適用修正
      前之刑法第41條第1項之規定作為易科罰金之折算標準。
（四）又褫奪公權依我國刑法規定，為從刑之一種，附屬於主刑
      ，除法律有特別規定者外，應依主刑所適用之法律，自無
      庸為新舊法之比較。
（五）綜上所述，本件經綜合觀察全部罪刑比較之結果，自應適
      用修正後之刑法第146條第2項予以論科，對被告較為有利
      ；至於易科罰金之宣告部分，因屬裁量之事項，則以修正
      前之法律較有利於被告，自應適用修正前刑法第 41條第1
      項之規定作為易科罰金之折算標準。
八、核被告辛○○、己○○、丁○○、丑○○、戊○○等人所為
    ，均係犯修正後刑法第146條第2項之妨害投票罪。爰審酌被
    告辛○○等 5人並無前科紀錄，素行尚可，此有臺灣高等法
    院前案紀錄表在卷可參，然選舉投票之結果，關乎國家及地
    方之施政、法律及政策之興廢、中央及基層公務員之進退、
    民主憲政之維繫與興衰，影響國家根基及人民之權益至深且
    鉅；尤其連江縣地狹人稀，僅需些微選票差距，即可影響選
    舉結果，被告以虛偽遷入戶籍之非法方法，不僅影響純正選
    舉之風氣，並對其他候選人造成不公平之競爭，並兼衡被告
    等人之年齡、智識程度、生活情況與犯後態度等一切情狀，
    各量處如主文所示之刑，並均諭知易科罰金之折算標準。次
    按「犯本章之罪或刑法分則第六章之妨害投票罪，宣告有期
    徒刑以上之刑者，並宣告褫奪公權。」，公職人員選罷免法
    第98條第3項定有明文，被告辛○○等5人既係犯刑法分則第
    六章之妨害投票罪，且經本院宣告有期徒刑以上之刑，爰依
    前開規定並參酌刑法第37條第 2項規定，均併予宣告褫奪公
    權3年，以示懲儆。
肆、無罪部分（壬○○、子○○、寅○○部分）
一、公訴意旨略以：壬○○、子○○、寅○○均明知其等未實際
    居住於附表所載之戶籍地址，竟各別基於使投票發生不正確
    結果之犯意，於附表所載之遷入日期，向南竿鄉戶政事務所
    虛報自附表之實際住所遷入附表所載之戶籍地址，以「虛報
    遷入地址」之非法方法，致使連江縣南竿鄉戶政事務所及連
    江縣選舉委員會，於辦理 95年6月10日「連江縣第八屆莒光
    鄉鄉民代表暨第八屆南竿鄉村長選舉」（下稱二合一選舉）
    時，依據公職人員選舉罷免法第15條及第 4條之「有選舉權
    人在各該選舉區繼續居住四個月以上者，為公職人員選舉各
    該選舉區之選舉人」及「居住期間之起算，以申報戶籍遷入
    登記之申請日期為準」等規定，誤認壬○○、子○○、寅○○均已於投票日（即95年6月10日）前1日於該戶籍所在地之
    選舉區南竿鄉福沃村、介壽村繼續居住 4個月以上，並於95
    年 5月26日編入該次二合一選舉之選舉人名冊公告確定，使
    其取得選舉之投票權確定。詎壬○○、子○○、寅○○接獲
    投票通知單後，自知未實際居住於該戶籍地址 4個月以上，
    係因虛報遷入戶籍而取得該選舉區選舉權，如前往投票將影
    響選舉結果之正確性，竟仍於 95年6月10日前往所屬之投開
    票所投票，以上開非法之方法，致使該次二合一選舉之投票
    總數及得票率發生不正確之結果，因認被告壬○○、子○○
    、寅○○均係犯刑法第146條第1項妨害投票結果正確罪之罪
    嫌云云。
二、按「行為後法律有變更者，適用行為時之法律。但行為後之
    法律有利於行為人者，適用最有利於行為人之法律。」，刑
    法第2條第1項定有明文。次按「犯罪後之法律已廢止其刑罰
    者，應諭知免訴之判決，為刑事訴訟法第302條第4款所明定
    。至所謂犯罪後之法律已廢止其刑罰，不僅指刑事處罰條文
    業經廢止而言，即因修改刑事法律之結果，使原條文規定之
    犯罪構成要件變更，致起訴時認係刑事犯罪行為，但審判中
    已不以為係刑事犯罪者，亦包括在內。又刑法第2條第1項係
    行為後刑事法律變更時，新、舊法之比較適用原則。依此規
    定，行為後法律有變更者，以適用裁判時之法律為原則，適
    用最有利於行為人之裁判前法律（包括行為時法及中間法）
    為例外。故行為後刑事犯罪之構成要件，若因法律之修改而
    變更時，必該行為同時該當於修正前、後法律所規定之犯罪
    構成要件，始有刑法第2條第1項之適用。如若行為後之刑事
    法律已廢止其刑罰，則應適用刑事訴訟法第302條第4款規定
    ，為免訴之判決，不再生行為後法律變更之比較適用問題。
    」，最高法院91年台上字第5459號判決意旨可資參照。依此
    實務見解係認被告行為後法律有變更者，以適用修正前後之
    法律均構成犯罪，且以行為時之法律較有利於被告時，才應
    適用行為時之法律論罪科刑。倘被告之行為，依行為時法律
    雖構成犯罪，但裁判時因犯罪構成要件變更，已無刑罰之規
    定時，依刑法第2條第1項前段之規定適用裁判時法即可，自
    無新舊法比較之問題，且此屬犯罪後之法律已廢止其刑罰之
    範圍，應依刑事訴訟法第302條第4款諭知免訴之判決。此見
    解係以95年7月1日修正前之刑法第2條第1項從新從輕原則為
    其立論之基礎，惟刑法第2條第1項之規定已於95年7月1日修
    正改採從舊從輕原則，亦即以適用行為時之法律為原則，僅
    於適用行為後之法律較有利於被告時，始適用行為後之法律
    。是以前揭實務見解之立論基礎既已改變，即應依修正後之
    規定重新檢視是否仍有適用之餘地，始符合修法之精神。按
    新修正刑法第2條第1項規定可知，被告行為後法律有變更時
    ，應先適用行為時法，依行為時法構成犯罪時，始應與變更
    後之法律為新舊法之比較。縱然依行為時法構成犯罪，而依
    行為後之刑事法律已不構成犯罪之情況下，適用上並無不同
    ，故而仍應為新舊法之比較，並適用有利於被告之修正後法
    律，自無庸再適用前揭見解逕為免訴判決。
三、再按犯罪事實應依證據認定之，無證據不得認定犯罪事實，
    刑事訴訟法第154條第2項定有明文。又檢察官就被告犯罪事
    實，應負舉證責任，並指出證明之方法，同法第161條第1項
    亦定有明文，因此，檢察官對於起訴之犯罪事實，應負提出
    證據及說服之實質舉證責任。又按刑事訴訟法上所謂認定犯
    罪事實之證據，係指足以證明被告確有犯罪行為之積極證據
    而言，該項證據必須適合於被告犯罪事實之認定，始得採為
    斷罪之資料。而認定犯罪事實所憑之證據，無論係直接證據
    或間接證據，其為訴訟上之證明，須於通常一般之人均不致
    有所懷疑，而得確信其為真實之程度者，始得據為有罪之認
    定，倘其證明尚未達到此一程度，而有合理之懷疑存在，本
    諸無罪推定原則，自應為被告無罪之諭知，最高法院69年台
    上字第4913號判例、76年台上字第4986號判例、92年度台上
    字第2570號判決意旨可資參照。
四、公訴意旨認被告壬○○涉有妨害投票之罪嫌，無非係以被告
    壬○○之戶籍謄本（前揭偵卷第87頁）、戶口卡片副頁（前
    揭偵卷第63頁）、選舉人名冊（前揭偵卷第97頁）資為佐證
    。惟被告壬○○堅詞否認有何妨害投票之犯行，辯稱：伊自
    幼就在戶籍地長大並設籍於此，於結婚後才將戶籍遷至臺灣
    ，於與前夫離婚就搬回馬祖居住，並將戶籍遷入福沃村30號
    ，後因小孩就學問題，於93年12月17日將戶籍遷到連江縣莒
    光鄉，然因小孩適應不良即搬離莒光，又回南竿鄉居住，卻
    因租屋處房東不願伊設籍，伊才將戶籍設於福沃村養母家，
    伊為計程車司機，幾乎每天都會回到戶籍地與養母共進午餐
    、晚餐並午休，晚上時才會回到租屋處睡覺等語。經查：
（一）被告壬○○於 94年11月1日將戶籍從莒光鄉遷入養母陳雪
      英於南竿鄉福沃村99號之戶內，但仍住在連江縣南竿鄉復
      興村22號租屋處，且因該戶籍遷入登記而取得連江縣南竿
      鄉福沃村選舉區之投票權，且於投票日前往投票等情，業
      經被告壬○○於本院審理中坦承不諱，並有被告壬○○之
      戶籍謄本（前揭偵卷第87頁）、選舉人名冊（前揭偵卷第
      97頁）在卷可稽，堪信為真實。
（二）又證人即福沃村99號之住民乙○○於本院審理時結證稱：
      壬○○從小到結婚前都一直住在福沃村99號，結婚後搬去
      臺灣居住，約 5年前離婚後就搬回馬祖介壽村及復興村租
      屋居住，壬○○雖然沒有住在福沃村99號，但是壬○○知
      道福沃村99號對號鎖之密碼，幾乎每天都會回來吃飯、休
      息，養母身體不舒服時也會回來看看，而且壬○○的信件
      ，如果郵差在復興村租屋處找不到人時，就會送到福沃村
      99號等語（本院卷第141至146頁）；證人即福沃村99號之
      對面鄰居丙○○於本案審理時亦證稱：伊住家距離福沃村
      99號約 2台車的寬度而已，壬○○的計程車顏色跟別人不
      同，所以伊在家門口看到壬○○的車就知道壬○○回來了
      ，壬○○已有2、3年的時間，每天都會回來跟養母一起吃
      飯，養母生病時也會帶養母去看病等語（本院卷第 146至
      149 頁），並參以卷附之福建省連江縣戶籍登記簿（本院
      卷第161至164頁）及被告壬○○之戶籍謄本（本院卷第55
      至63頁），堪認被告壬○○從小就在福沃村長大，搬回馬
      祖居住後，又與居住在福沃村之養母有密切之聯繫並每天
      返回福沃村之戶籍地吃飯、午休，確實與戶籍地具有一定
      之密切關聯，與單純為取得選舉權而虛偽遷入戶籍之情形
      仍屬有間，且綜觀卷內之卷證，尚無其他積極證據證明被
      告壬○○亦有基於妨害該次選舉結果正確之目的而遷徙戶
      籍，是以難認被告壬○○有何妨害投票之故意。
（三）被告壬○○既與戶籍地有密切之關聯性，且其戶籍遷入之
      目的具有正當合理之解釋，已難認有何妨害該次二合一選
      舉之故意，又本件公訴人所提證據，於訴訟上之證明，尚
      未達於通常一般之人均不至有所懷疑，而得確信其為真實
      之程度，既有合理之懷疑存在，即無從使本院為有罪之確
      信。此外，本院復查無其他積極證據足資證明其有何公訴
      人所指之上開犯行，及被告壬○○係為意圖使本次二合一
      選舉之特定候選人當選而遷徙戶籍，揆諸前揭規定及判例
      意旨所示，既不能證明有罪，自應依法為被告壬○○無罪
      判決之諭知。
五、公訴意旨認被告子○○涉有妨害投票之罪嫌，無非係以被告
    子○○之戶籍謄本（前揭偵卷第87頁）、戶口卡片副頁（前
    揭偵卷第63頁）、選舉人名冊（前揭偵卷第97頁）資為佐證
    。惟被告子○○否認涉有妨害投票犯行，辯稱：伊遷戶籍之
    目的係為了領取每個月的殘障補助6000元等語。經查：
（一）被告子○○於94年10月18日將戶籍由連江縣南竿鄉介壽村
      遷入連江縣南竿鄉復興村後，仍居住於連江縣南竿鄉介壽
      村16號，因該戶籍遷入登記而取得連江縣南竿鄉復興村選
      舉區之投票權，且於投票日前往投票等情，業經被告子○○於本院審理中坦承不諱，並有被告子○○之戶籍謄本（
      前揭偵卷第88頁）、選舉人名冊（前揭偵卷第98頁）各一
      份在卷可證，堪信為真實。
（二）又被告子○○並未實際居住於戶籍地之事實，為被告子○○所自承，並參以證人即負責復興村查察戶口之員警甲○○於本院審理時結證稱：伊有 2至3次前往復興村109號查
      察戶口時確實沒有遇過被告子○○，伊曾經問過該戶戶長
      及在路上問過被告子○○老婆，他們都說子○○跟老婆、
      小孩住在介壽村16號等語（本院卷第130至132頁），復佐
      以卷附之戶口卡片副頁（前揭偵卷第65頁），員警曾於94
      年10月20日、同年11月18日、同年12月15日及 95年2月26
      日前往查訪均未訪查到被告子○○等情，亦堪認定。
（三）然查被告子○○為中度精神障礙人士，有中華民國身心障
      礙手冊在卷可稽（前揭偵卷第 122頁），依身心障礙者生
      活托育養護費用補助辦法第 6條之規定，申請生活補助者
      係依家庭總收入、應計算人口之所有土地、房屋存款本金
      及有價證券為審查之標準，是以身心障礙者戶籍地址內設
      籍人口之所得及財產狀況自會影響身心障礙者是否能獲得
      補助，故而被告子○○抗辯遷徙戶籍之目的係為了領取每
      個月的殘障補助6000元等語，或有所信。且綜觀卷內之卷
      證，尚無其他積極證據證明被告子○○亦有基於妨害該次
      選舉結果正確之目的而遷徙戶籍，是以難認被告子○○有
      何妨害投票之故意。
（四）綜上所述，被告子○○對於戶籍遷入之目的具有正當合理
      之解釋，已難認被告子○○有何妨害投票之故意，又本件
      公訴人所提證據，於訴訟上之證明，尚未達於通常一般之
      人均不至有所懷疑，而得確信其為真實之程度，既有合理
      之懷疑存在，即無從使本院為有罪之確信。此外，本院復
      查無其他積極證據足資證明其有何公訴人所指之上開犯行
      ，及被告子○○係為意圖使本次二合一選舉之特定候選人
      當選而遷徙戶籍，揆諸前揭規定及判例意旨所示，既不能
      證明有罪，自應依法為被告子○○無罪判決之諭知。
六、公訴意旨認被告寅○○涉有妨害投票之罪嫌，無非係以被告
    寅○○之戶籍謄本（前揭偵卷第94頁）、戶口卡片副頁（前
    揭偵卷第77頁）、選舉人名冊（前揭偵卷第 104頁）資為佐
    證。惟被告寅○○堅詞否認有何妨害投票之犯行，辯稱：伊
    之前在北竿軍醫院服役，後來在94年底時調到位於南竿之國
    軍馬祖醫院服役，所以才在南竿鄉介壽村102之1號租房子居
    住，並將戶籍遷入，伊只要在島休假的時候就會住在戶籍地
    等語。經查：
（一）被告寅○○於95年1月2日將戶籍從連江縣北竿鄉遷入南竿
      鄉介壽村102之1號之戶內，因該戶籍遷入登記而取得連江
      縣南竿鄉介壽村選舉區之投票權，且於投票日前往投票等
      情，有被告寅○○之戶籍謄本（前揭偵卷第94頁）、選舉
      人名冊（前揭偵卷第104頁）在卷可稽，堪信為真實。
（二）由證人即負責介壽村查察戶口之員警癸○○於本院審理時
      結證稱：伊確實有2至3次前往介壽村102之1號查察戶口，
      確實都沒有遇過被告己○○、丁○○、丑○○、戊○○、
      寅○○等人，伊通常都是白天查察，有時候下午4點到6點
      交通值勤勤務結束後，也會到該戶查看，伊並將查察之結
      果製作報告書及記載於戶卡片副頁等語（本院卷第133 至
      136 頁），證人即負責介壽村警巡區之庚○○於本院審理
      時結證稱：癸○○休假時曾帶伊至介壽村102之1號村長家
      ，當時僅有遇到村長及小孩子而已，沒有遇到其他人等語
      （本院卷第137至138頁），及卷附之職務報告書、戶口卡
      片副頁（前揭偵卷第76至77頁），員警曾於 95年2月13日
      、同年4月17日、同年 7月4日前往查訪均未訪查到被告寅
      ○○等情，堪認被告寅○○並未實際居住於戶籍地 4個月
      以上，惟被告寅○○為現役軍人，有被告寅○○之中華民
      國軍人身分證在卷可稽（本院卷第64頁），且其自承於在
      島休假時就會住在戶籍地等情，堪認被告寅○○於辦理戶
      籍遷入登記時，即有將實際居所隨之遷移入該戶籍之意思
      ，僅因服役之關係而無法實際居住，依前揭戶籍法第 4條
      第1項第2款、第23條、第20條第 1項之規定及說明（參前
      揭被告丑○○部分），既允許被告寅○○得不為遷出之登
      記，即應認被告寅○○於服役期間無法居住於戶籍地具有
      正當之理由，尚難因此認為被告寅○○係虛偽遷徙戶籍。
（三）又被告寅○○為現役軍人，並於馬祖北竿調至馬祖南竿服
      役等情，亦有被告寅○○之中華民國軍人身分證在卷可稽
      （本院卷第64頁），堪認被告寅○○確係因調職並在外租
      屋之關係才將戶籍遷入南竿鄉介壽村102之1號，其辯解亦
      有所據，應屬可採。雖本次選舉介壽村村長候選人曹容華
      之戶籍亦設於該戶內，然查被告與曹容華並無親屬關係，
      且如前述被告寅○○係因工作調職之關係而租屋於該戶內
      ，尚難因此即認定被告寅○○係為曹容華之選舉而遷徙戶
      籍，且綜觀卷內之卷證，尚無其他積極證據證明被告寅○○亦有基於妨害該次選舉結果正確之目的而遷徙戶籍，是
      以難認被告寅○○有何妨害投票之故意。
（四）綜上所述，被告寅○○無法實際居住於戶籍地，既有正當
      之理由，且其戶籍遷入之目的具有正當合理之解釋，已難
      認被告寅○○有何妨害投票之故意，又本件公訴人所提證
      據，於訴訟上之證明，尚未達於通常一般之人均不至有所
      懷疑，而得確信其為真實之程度，既有合理之懷疑存在，
      即無從使本院為有罪之確信。此外，本院復查無其他積極
      證據足資證明其有何公訴人所指之上開犯行，及被告寅○○係為意圖使本次二合一選舉之特定候選人當選而遷徙戶
      籍，揆諸前揭規定及判例意旨所示，既不能證明有罪，自
      應依法為被告寅○○無罪判決之諭知。
伍、據上論斷，依刑事訴訟法第299條第1項前段、第301條第1項
    ，刑法第2條第1項但書、第11條、第37條第2項、第146條第
    第2項，修正前刑法第41條第1項前段，修正前罰金罰鍰提高
    標準條例第2條，公職人員選舉罷免法第98條第3項，判決如
    主文。
中　　華　　民　　國　　96　　年　　2 　　月　　1 　　日
                    刑事庭  審判長法　官　邱志平
                                  法  官  黃翊哲
                                  法  官  羅國鴻
以上正本與原本無異
中　　華　　民　　國　　96　　年　　2 　　月　　1 　　日
如不服本判決應於送達後10日內向本院提出上訴狀
     　　                     　　書記官　林長貴
附錄法條：
刑法第146條
【附表】
┌──┬────┬─────┬──────┬──────┐
│編號│ 姓名　 │ 遷址日期 │ 遷出地址   │  遷入地址  │
├──┼────┼─────┼──────┼──────┤
│1　 │辛○○　│95.02.10　│連江縣南竿鄉│連江縣南竿鄉│
│    │        │          │介壽村41號  │珠螺村38號  │
├──┼────┼─────┼──────┼──────┤
│2　 │己○○　│94.12.13　│連江縣南竿鄉│連江縣南竿鄉│
│    │        │          │復興村67號  │介壽村102之 │
│　　│　　　　│　　　　　│            │1號         │
├──┼────┼─────┼──────┼──────┤
│3   │丁○○  │94.12.27  │連江縣南竿鄉│連江縣南竿鄉│
│    │        │          │復興村68號  │介壽村102之1│
│    │        │          │            │號          │
├──┼────┼─────┼──────┼──────┤
│4   │丑○○  │94.12.27  │連江縣南竿鄉│連江縣南竿鄉│
│    │        │          │復興村67號  │介壽村102之1│
│    │        │          │            │號          │
├──┼────┼─────┼──────┼──────┤
│5   │戊○○  │95.01.03  │連江縣南竿鄉│連江縣南竿鄉│
│    │        │          │復興村68號  │介壽村102之1│
│    │        │          │            │號          │
├──┼────┼─────┼──────┼──────┤
│6   │壬○○  │94.11.01  │連江縣莒光鄉│連江縣南竿鄉│
│    │        │          │田沃村42號  │福沃村99號  │
├──┼────┼─────┼──────┼──────┤
│7   │子○○  │94.10.18　│連江縣南竿鄉│連江縣南竿鄉│
│    │        │          │介壽村29號  │復興村109號 │
├──┼────┼─────┼──────┼──────┤
│8   │寅○○  │95.01.02  │連江縣北竿鄉│連江縣南竿鄉│
│    │        │          │后沃村45號  │介壽村102之1│
│    │        │          │            │號          │
└──┴────┴─────┴──────┴──────┘
